臺灣高等法院臺中分院民事裁定　　　　100年度非抗字第512號
再 抗 告人　黃旭文
代　理　人　蔡譯智律師
相　對　人　林書婷
上列再抗告人因與相對人間聲請本票裁定事件，對於中華民國
100年9月5日臺灣臺中地方法院100年度抗字第207號裁定，提起
再抗告，本院裁定如下：
    主      文
再抗告駁回。
再抗告程序費用新台幣壹仟元由再抗告人負擔。
    理      由
一、按對於非訟事件抗告法院之裁定再為抗告，僅得以其適用法
    規顯有錯誤為理由，非訟事件法第45條第3項定有明文。
二、本件相對人持再抗告人所簽發如附件所示本票（下稱系爭本
    票），聲請臺灣臺中地方法院（下稱台中地院）裁定准予強
    制執行，經該法院司法事務官於民國100年6月15日以100年
    度司票字第2406號裁定（下稱本票裁定）准許強制執行。再
    抗告人認系爭本票並非伊所簽發，且伊早於100年5月2日即
    已出境，不可能於翌日即100年5月3日簽發該本票，相對人
    更不可能於該日向伊提示系爭本票，乃對之提起抗告，該法
    院司法事務官以其抗告已逾抗告期間，認抗告不合法，而裁
    定駁回其抗告。再抗告人以本票裁定並未經合法送達為由，
    對該駁回抗告裁定聲明不服，提起抗告。原法院（即抗告法
    院）以：本票裁定於100年6月24日寄存送達地台中市○○區
    ○○路4段609巷21號9樓（下稱河南路址）所在之南屯派出
    所，並作送達通知書分別黏貼於再抗告人門首及置於該送達
    處所信箱或其他適當位置，已生合法送達之效力。再抗告人
    逾期始提出抗告，其抗告不合法，司法事務官因而裁定駁回
    其抗告，於法並無不合。再抗告人對該駁回抗告之裁定提起
    抗告，並無理由，因以裁定駁回再抗告人之抗告。抗告人不
    服，提起本件再抗告，其再抗告意旨略以：再抗告人係於10
    0年7月20日委任蔡譯智律師閱卷始知悉本件情事，並由蔡譯
    智律師代為撰寫抗告狀，惟蔡律師誤依本票裁定抄寫再抗告
    人地址，故自不能僅以該抗告書狀上仍記載再抗告人之舊住
    所即河南路址，即認本票裁定向該址送達係屬合法。更何況
    相對人係於100年5月24日始提起本件本票裁定准予強制執行
    之聲請，然再抗告人早於100年5月17日即將戶籍遷至「台北
    市○○區○○路5段45巷10號」（下稱台北市○○路址）。
    且一審司法事務官曾以100年7月14日中院彥非肆100司票字
    第2406號函通知相對人：抗告人住所不明，文件無法送達，
    請相對人補正再抗告人最新戶籍謄本，並遞狀告知再抗告人
    最新之住址，以利送達之用等情。可見此時一審司法事務官
    亦認定再抗告人住所不明，前開台中市○○路地址並非再抗
    告人居住處所，因而要求相對人補正再抗告人最新戶籍謄本
    。乃原法院竟僅以再抗告人於收受本票裁定後，於100年7月
    27日提起抗告，抗告狀有關再抗告人之地址仍載為上開台中
    市○○路地址，即認定再抗告人於100年7月27日前仍居住於
    該址，自有適用法規顯有錯誤之違法。爰依法提起本件再抗
    告，求予廢棄原裁定等語。
三、按民事訴訟法第138條第1項、第2項規定：送達不能依第136
    條及137條規定為之者，得將文書寄存送達地之自治或警察
    機關，並作送達通知書兩份，一份黏貼於應受送達人住居所
    、事務所、營業所或其就業處所門首，另一份置於該送達處
    所信箱或其他適當位置，以為送達。寄存送達，自寄存之日
    起，經十日發生效力。復按，依一定之事實，足認以久住之
    意思，住於一定之地域者，即為設定其住所於該地，為民法
    第20條第1項所明定，是我國民法關於住所之設定，兼採主
    觀主義及客觀主義之精神，必須主觀上有久住一定區域之意
    思，客觀上有住於一定區域之事實，該一定之區域始為住所
    ，故住所並不以登記為要件。戶籍法為戶籍登記之行政管理
    規定，戶籍地址乃係依戶籍法所為登記之事項，戶籍地址並
    非為認定住所之唯一標準，亦經最高法院93年度臺抗字第39
    3號裁定意旨闡釋甚明。經查：
（一）本件本票裁定係於100年6月24日送達於再抗告人位於台中
      市○○路址之住所，因未獲會晤再抗告人或其同居人、受
      僱人而無法送達，始將該本票裁定寄存於再抗告人上址住
      所地之南屯派出所，並作成送達通知書二份，一份黏貼於
      再抗告人門首，另一份則置於該送達處所信箱或其他適當
      位置，此有送達證書附於台中地院100年度司票字第2406
      號聲請事件卷內可稽，可見其寄存送達已合於法定之要件
      ，故於該址所為之寄存送達即為合法，僅其寄存送達之效
      力，依民事訴訟法第138條第2項之規定，延至寄存之日起
      經10日即100年7月4日發生效力。
（二）再抗告人雖指稱伊早於100年5月17日即遷移戶籍至台北市
      ○○路址，該本票裁定仍向伊舊戶籍地址即河南路址為送
      達，其送達並不合法云云。惟查，再抗告人固於100年5月
      17日將其戶籍地址遷移至台北市○○路址，有再抗告人提
      出之戶籍謄本附原法院100年度抗字第207號本票裁定抗告
      事件卷宗可憑（見該卷第9頁），然戶籍地址乃係依戶籍
      法所為登記之事項，並非為認定住所之唯一標準，故而自
      難以再抗告人之戶籍地址已有遷徒，即遽謂其住所當然業
      已變更。復參以再抗告人於100年7月27日具狀對本票裁定
      提起抗告，其抗告狀上記載其住所仍住居於台中市○○路
      址，此觀諸該抗告狀即明，由此足認再抗告人雖已於100
      年5月17日將其戶籍地址遷移至台北市○○路址，然迄至
      100年7月27日提起上開抗告前仍居住於台中市○○路址，
      應可認定。再抗告人主張前揭抗告狀有關其住所地址係蔡
      譯智律師誤載，並謂其住所實際上已於100年5月17日變更
      為台北市○○路址云云，要無足採。
（三）玆本票裁定向台中市○○路址所為之寄存送達既為合法，
      並已於100年7月4日發生送達之效力，則再抗告人遲至100
      年7月27日始對之提起抗告，顯已逾非訟事件法第42條第1
      項所定10日之不變期間，其抗告自非合法，經原法院司法
      事務官裁定駁回其抗告，再抗告人不服，對之提起抗告，
      原裁定以本票裁定之寄存送達合法，認再抗告人之抗告並
      無理由，因而駁回再抗告人之抗告，於法尚無不合。再抗
      告論旨，指摘原裁定適用法規顯有錯誤，求予廢棄，非有
      理由，應駁回其再抗告。
四、按非訟事件依法應由關係人負擔費用者，法院裁定命關係人
    負擔時，應一併確定其數額，非訟事件法第24條第1項定有
    明文。爰依法確定本件再抗告程序費用額為1,000元，由再
    抗告人負擔。
六、據上論結，本件再抗告為無理由，依非訟事件法第46條、第
    21條第2項，民事訴訟法第495條之1第2項、第481條、第449
    條第1項、第95條、第78條，裁定如主文。
中    華    民    國   100    年    12    月    15    日
                民事第四庭    審判長法  官  陳蘇宗
                                    法  官  張浴美
                                    法  官  吳美蒼
以上正本係照原本作成。
不得再抗告。
                                    書記官  高麗玲
中    華    民    國   100    年    12    月    16    日
                                                      Ｓ